臺灣高等法院臺中分院民事裁定　100年度抗字第519號
抗　告　人　李雲權
　　　　　　李雲輝
　　　　　　李欣哲
　　　　　　李梅枝
　　　　　　邱綠
　　　　　　邱秀蓮
　　　　　　劉彩蜜
　　　　　　邱柏誌
　　　　　　邱宗諭
　　　　　　邱于珊
　　　　　　邱勝輝
　　　　　　邱淑惠
上列抗告人因與相對人林金花間塗銷抵押權登記事件聲請法官迴
避，對於民國一００年十月二十七日臺灣臺中地方法院所為裁定
（一００年度聲字第二七三號），提起抗告，本院裁定如下：
    主  文
抗告駁回。
抗告訴訟費用由抗告人負擔。
    理  由
一、本件聲請意旨略以：伊與相對人間系爭抵押權之爭議，係訴
    外人李阿旺於日據時代昭和十九年（即民國三十三年）八月
    三十日，由日籍人士三口義章提供系爭土地，設立系爭抵押
    權作為擔保，系爭土地於臺灣光復後，分由國民政府各機關
    及他人取得所有權，除本件即一００年度簡上字第二五四號
    之相對人外，另有經濟部水利署水利規劃試驗所（案號：一
    ００年度中簡字第一七四號）、財政部國有財產局臺灣中區
    辦事處（案號：一００年度中簡字第一四三０號）、交通部
    臺灣區○道○○○路（案號：一００年度訴字第四四五號，
    下稱第四四五號案），分別在原法院提起塗銷系爭抵押權之
    訴。然上開三件訴訟除供擔保之土地及其所有權人有所不同
    外，其他相關案情之基礎事實均相同。而本件訴訟之承辦法
    官蔡建興，與審理上開第四四五號案之法官為同一人。雖該
    二事件非同一事件，亦無前後審事件關係，然該二事件之訴
    訟標的法律關係既屬同一，基礎事實復完全相同，且蔡建興
    法官已對第四四五號案作出判決，表明其心證，不易更為公
    平之審理。是難期待本件承審法官能不拘於前案所作成之意
    見，對本件訴訟之審理不致有所偏頗。為維護抗告人之審級
    利益及聲明上訴救濟之權益，本件容有聲請蔡建興法官迴避
    之必要。爰依民事訴訟法第三十三條第一項規定，聲請蔡建
    興法官迴避本件訴訟之審理等語。
二、按法官有下列各款情形之一者，應自行迴避，不得執行職務
    ：(一)法官或其配偶、前配偶或未婚配偶，為該訴訟事件當事
    人者。(二)法官為該訴訟事件當事人八親等內之血親或五親等
    內之姻親，或曾有此親屬關係者。(三)法官或其配偶、前配偶
    或未婚配偶，就該訴訟事件與當事人有共同權利人、共同義
    務人或償還義務人之關係者。(四)法官現為或曾為該訴訟事件
    當事人之法定代理人或家長、家屬者。(五)法官於該訴訟事件
    ，現為或曾為當事人之訴訟代理人或輔佐人者。(六)法官於該
    訴訟事件，曾為證人或鑑定人者。(七)法官曾參與該訴訟事件
    之前審裁判或仲裁者。又遇有下列各款情形，當事人得聲請
    法官迴避：(一)法官有前條所定之情形而不自行迴避者。(二)法
    官有前條所定以外之情形，足認其執行職務有偏頗之虞者。
    當事人如已就該訴訟有所聲明或為陳述後，不得依前項第二
    款聲請法官迴避。但迴避之原因發生在後或知悉在後者，不
    在此限。民事訴訟法第三十二條、第三十三條分別定有明文
    。另以法官有應自行迴避而不自行迴避以外之情形，足認其
    執行職務有偏頗之虞，據而聲請法官迴避者，應以法官對於
    訴訟標的有特別利害關係，或與當事人之一造有密切之交誼
    或嫌怨，或基於其他情形，客觀上足疑其為不公平之審判者
    為其原因事實，若僅憑當事人之主觀臆測，或不滿意法官進
    行訴訟遲緩，或認法官指揮訴訟欠當，則不得謂其有偏頗之
    虞。且此種迴避原因，依同法第三十四條第二項、第二百八
    十四條規定，應提出能即時調查之證據，自聲請之日起三日
    內釋明之。經查：
    (一)依聲請意旨所示，本件承辦法官蔡建興並無民事訴訟法第
      三十二條第一項第一款至第六款之情形，至為灼然，自無
      庸加以贅論。至蔡建興法官雖承辦該第四四五號案，然與
      本件究非同一事件，亦非參與本件訴訟之前審裁判，不待
      多論。是蔡建興法官審理本件訴訟，並無民事訴訟法第三
      十二條所列各款情形之一，殊堪認定。
    (二)民事訴訟中，承審法官依兩造提出之攻擊防禦方法，斟酌
      全辯論意旨及調查證據之結果，依自由心證判斷事實之真
      偽，縱其於另案中，已基於類同之事實做出認定，惟此亦
      係基於全辯論意旨及調查證據之結果而為，究非法官對於
      個案訴訟結果有特別利害關係，或與當事人之一造有密切
      之交誼或嫌怨等客觀事實，是抗告人主觀上猜測本件訴訟
      承審法官蔡建興有偏頗之虞，尚非在客觀上有何足令人疑
      其為不公平審判之情事，揆諸前揭說明，自不得據為聲請
      迴避之原因。此外，抗告人提起本件聲請後，復未據提出
      其他能供即時調查之證據，以釋明承辦法官蔡建興於該件
      訴訟，有何特別利害關係，或與當事人之一造有何交誼或
      嫌怨等事實存在，則其徒憑上開主張而聲請法官迴避，尚
      難准許。
    (三)至本件訴訟結果，本有審級制度以為救濟，對於抗告人之
      審級利益並無損害，不待贅言。
    (四)綜上所述，本件訴訟之承審法官蔡建興既無上列迴避之事
      由存在，則抗告人徒憑上開主張而聲請法官迴避，自無理
      由，應予駁回。原法院因而裁定駁回抗告人請求承審法官
      蔡建興迴避之聲請，經核於法並無不合。抗告意旨猶執陳
      詞，指摘原裁定不當，求予廢棄，為無理由，應予駁回。
三、據上論結，本件抗告為無理由。爰依民事訴訟法第四百九十
    五條之一第一項、第四百四十九條第一項、第九十五條、第
    七十八條、第八十五條第一項前段，裁定如主文。
中    華    民    國   100    年    11    月    30    日
                民事第五庭    審判長法  官  李寶堂
                                    法  官  鄭金龍
                                    法  官  古金男
以上正本係照原本作成。
不得再抗告。
                                    書記官  瑞芳
中    華    民    國   100    年    11    月    30    日
                                                      Ａ